臺灣高等法院高雄分院刑事判決　　　　　　　　　　九十一年度交上訴字第八五號
　　上　訴　人
　　即　被　告　乙○○
　　選任辯護人　鍾夢賢
　　　　　　　　林春華
　　　　　　　　王叡齡
右上訴人因公共危險案件，不服臺灣高雄地方法院九十一年度交訴字第八七號中華民
國九十一年七月八日第一審判決（起訴案號：臺灣高雄地方法院檢察署九十一年度偵
字第六二三號），提起上訴，本院判決如左：
      主  文
上訴駁回。
乙○○緩刑貳年。
      事  實
一、乙○○考領有職業小型車駕駛執照，以駕駛計程車載運乘為業，民國（下同）九
    十年十二月七日上午十一時五十五分許，在高雄縣鳳山市○○路二五七巷附近由
    西向東之慢車道旁，啟動其所駕駛之ＺＧ—五四○號營業用小客車，欲左轉橫越
    雙黃色分向限制線時，適有甲○○亦騎乘車牌號碼ＷＲＪ─七五六號輕型機車亦
    沿光遠路同向由乙○○之左後側行駛而來，因疏未注意，一時避避不及，撞及乙
    ○○駕駛之前開營業用小客車左後車輪及左後車門邊緣部分，甲○○因而人車倒
    地，機車之排氣管並因而壓燙甲○○之左手掌，致其受有左手掌二度燙傷之傷害
    （過失傷害部分業據甲○○於原審法院撤回撤回告訴）。詎乙○○明知其已駕車
    肇事致人受傷，竟未將甲○○送醫處理，給予必要之協助，反將上開車輛駛至對
    向車道停放，下車將甲○○之車輛移至路邊騎樓，並大聲斥責甲○○後，駕駛該
    計程車逃逸而去。在場目睹上情之路人劉明華見乙○○離去後，即護送甲○○前
    往報警，迄於九十年十二月八日下午七時許，乙○○始經通知前往高雄縣警察局
    交通隊說明。
二、案經甲○○訴由高雄縣警察局鳳山分局報請台灣高雄地方法院檢察署檢察官偵查
    起訴。
      理  由
一、訊據上訴人即被告乙○○（下稱被告）對於右揭時地駕車與告訴人甲○○發生擦
    撞，致甲○○人車倒地之事實，固供認不諱，惟否認有何肇事逃逸之犯行，辯稱
    ：伊不知甲○○左手掌有受傷云云。
二、惟查：
  (一)被告對於在右揭時地駕車與告訴人甲○○所騎乘之機車發生擦撞肇事，致告訴人
    甲○○人車倒地之事實，已據其於本院調查審理時坦承不諱，核與告訴人甲○○
    指訴之情節相符，並有道路交通事故調查報告表在卷可憑，堪信為真實。
  (二)告訴人甲○○人於機車被擦撞，向左傾斜倒地時，碰到機車右側排氣管致其左手
    掌心受有二度燙傷之事實，亦據其於本院調查時陳明在卷（見本院上訴卷第三十
    三頁），並有鳳山市大東醫院於九十年十二月七日所出具之驗傷診斷證明書附在
    警卷可憑，並經該院函覆本院稱：甲○○於九十年十二月七日中午十二時三十五
    分到院急診時，主訴因發生車禍被排氣管燙傷，以致左手掌腫脹有水泡形成等語
    屬實（見本院卷第三十九頁），被告亦自承有於下車將告訴人甲○○之機車牽到
    路旁，大聲責問告訴人甲○○後，未將其送醫即離去之事實，是告訴人甲○○此
    部分之指訴亦堪信為真實。
  (三)本件所應審究者，係被告是否知悉告訴人甲○○於機車倒地後左手掌受有燙傷，
    仍棄置不顧而離去之主觀犯意。告訴人甲○○於警、偵訊及原審法院審理時雖未
    陳稱被告知悉其左手掌受有燙傷之情事，惟其於本院調查時，先後陳稱：「我有
    很清楚的說我的手燙傷，我當時都快哭出來；我當時手縮著，沒有給被告看，我
    有告訴被告說我手燙傷無法張開，被告把車子移到旁邊時，他知道我受傷，我摔
    下來時倒在地上，沒有馬上爬起來，我等到被告過來時才慢慢站起來，當時我受
    燙傷很嚴重，我有告訴他說我的手燙到，我有清楚的說我的手燙傷，我當時都快
    哭出來」（見本院卷第三十四頁）、「我當時手很痛，我握住我的手腕，我當時
    有向旁邊的婦人說我手受傷，我當時和被告很近，他應該知道；依照當時之表情
    ，他應該問我有沒有受傷；被告的聲音很大，我有告訴他我手燙到，他的聲音很
    大，可能會蓋過我的聲音，可是他距離我很近」（見本院卷第四十四頁以下）各
    等語。證人劉明華於本院調查時證稱：我在路邊，他們在馬路中間，他們爭執的
    時間有八至十分鐘，他們二人都是站著，被告對被害人大小聲，在現場的時候，
    被害人有對我說她受傷，被害人對我說她受傷時，被告已經離開，我是在被告離
    開時才上前，因為被告的態度惡劣，我不敢上前；我沒有注意看被害人的手，我
    是上去看她要不要緊，她才向我說她手受傷等語（見本院卷第四十二頁），亦足
    證明肇事後被告離去之際，告訴人甲○○左手掌已受傷且甚為痛苦無訛。告訴人
    甲○○當時既係遭機車排氣管燙傷，且係二度燙傷，理應相當痛苦，被告又在場
    達八至十八鐘之久，告訴人甲○○上指稱其確有告知被告手受傷等語，應屬可信
    ，況被告早於原審即與告訴人甲○○達成和解，賠償損害，告訴人甲○○實無於
    和解後仍為被告不利之指訴之理，是其指訴有告知被告受傷乙節應屬可信。
  (四)末查，駕駛動力交通工具肇事致人於傷而逃逸罪之成立，並不以肇事後立即逃逸
    為限，亦即祇要行為人知悉其肇事致人於死傷，而不為其必要救助，並棄置不顧
    逕行離去為已足，被告於肇事後雖留在現場，惟被告係於斥責告訴人甲○○後，
    未留下任何連絡之電話或其他足資連繫之資料即逕行離去，是其雖在場達八至十
    分鐘之久，亦不能執此而認無逃逸之犯意。再者，刑法第一百八十五條之四之駕
    駛動力交通工具肇事逃逸罪，並不以肇事者有可歸責之事由為要件，亦即縱行為
    無肇事責任，對於傷者之人仍有施以救助或採取其他必要安全措施之義務，是被
    告當時雖對告訴人甲○○稱請警員來量（其意在究明肇事責任之誰屬），亦無解
    於其肇事逃逸罪之成立。
    綜上所述，被告所辯不足採信，其犯行已堪認定。
三、核被告所為係犯刑法第一八十五條之四之駕駛動力交通工具致人於傷而逃逸罪。
四、原審因而適用刑法第一百八十五條之四之規定，爰審酌被告於肇事後竟未對告訴
    人之受傷情形加以關切，或將告訴人送醫處理，反而下車斥責告訴人，即駕車逃
    逸等一切情狀，量處有期徒刑八月，經核原判決認事用法並無違誤，量刑亦稱允
    當，被告上訴意旨否認犯行，指摘原判決不當，為無理由，應予駁回。
五、被告前未曾受有期徒刑以上刑之宣告，有本院被告前國前案記錄表在卷可憑，且
    犯後已與告訴人甲○○達成和解，賠償損害，有和解書一紙附在原審卷可憑，且
    告訴人受傷甚輕，被告經此一偵審程序，及科刑之判決，被告亦當知警愓，信無
    再犯之虞，本院認對其所宣告之刑以暫不不執行為適當，爰宣告緩刑二年以啟自
    新，並觀後效。
六、被告過失傷害部分已經原審法院判決公訴不受理，且未據上訴而確定，故不另論
    列，附此敘明。
據上論結，應依刑事訴訟法第三百六十八條，刑法第七十四條第一款，判決如主文。
本案經檢察官郭振昌到庭執行職務。
中    華    民    國     九十一     年      十        月      三十一    日
                              臺灣高等法院高雄分院刑事第四庭
                                  審判長法官  蕭權閔
                                        法官  陳啟造
                                        法官  李嘉興
右正本證明與原本無異。
如不服本判決應於收受本判決後十日內向本院提出上訴書狀，其未述上訴理由者，
並得於提起上訴後十日內向本院補提理由書狀（均須按他造當事人之人數附繕本)「
切勿逕送上級法院」。
                                      書記官  呂素珍
中    華    民    國     九十一     年      十一      月        四      日
附錄：本判決論罪科刑法條：
刑法第一百八十五條之四
駕駛動力交通工具肇事，致人死傷而逃逸者，處六月以上五年以下有期徒刑。
                                                                        Ｑ
